臺灣臺南地方法院刑事判決　　　　　　 100年度易字第1007號
公　訴　人　臺灣臺南地方法院檢察署檢察官
被　　　告　劉鄭招治女　76歲.
上列被告因妨害名譽案件，經檢察官提起公訴（100年度偵字第5
089號），本院判決如下：
    主  文
劉鄭招治公然侮辱人，處罰金新臺幣伍仟元，如易服勞役，以新
臺幣壹仟元折算壹日。
    事  實
一、緣劉鄭招治與余邵寶貴自民國99年2月間起即因毀損酪梨樹
    之刑事案件而存有嫌隙，同年9月13日上午9時許，劉鄭招治
    在臺南縣永康市（現改制為臺南市永康區）鹽行媽祖廟菜市
    場旁，與余邵寶貴相遇，雙方發生口角，詎劉鄭招治竟基於
    公然侮辱之犯意，以台語「你娘臭雞巴」辱罵余邵寶貴，使
    余邵寶貴難堪受辱，足生貶損余邵寶貴之社會評價，嗣余邵
    寶貴不甘受辱而向台灣台南地方法院檢察署提出申告，始悉
    上情。
二、案經余卲寶貴告訴由臺灣臺南地方法院檢察署檢察官偵查起
    訴。
    理  由
一、被告劉鄭招治對於前揭時、地，與告訴人余邵寶貴相遇一節
    不爭執，然矢口否認上開犯行，辯稱：係余邵寶貴主動挑釁
    ，一直辱罵伊，還說：「你們夫妻出去會被車撞，會像酪梨
    樹一樣斷頭」、「你會死，絕子絕孫」，但伊只有回說：「
    雞屎落土三吋煙」（台語）並未辱罵告訴人云云。惟查，
  (一)被告於上開時地，以台語「你娘臭雞巴」辱罵余邵寶貴，業
    據余邵寶貴歷次於偵查及本院審理時指證明確，並經證人即
    當日途經廟口目擊二人互罵情況之林清山於偵查中結證：「
    ……，他們罵的地點在廟口，當時我在市場買菜，我經過時
    ，他們不知道已經罵多久，經過時我發現兩造我都認識，我
    就停下問到底他們在互罵什麼，他們在相互叫罵，罵過來罵
    過去，余邵寶貴罵被告：「你們夫妻出去會被車撞，就像駱
    梨樹一樣斷頭」，劉鄭招治才忍不住回罵余邵寶貴：「你娘
    臭雞巴」等語屬實（見100年偵字第5089號卷第6頁）。
  (二)次按正當防衛必須對於現在不法之侵害始得為之，侵害業已
    過去，即無正當防衛可言。故侵害已過去後之報復行為，不
    得主張防衛權。被告之輔佐人另稱被告如確有前開言詞，亦
    係為制止告訴人一再以不堪言詞怒罵始回罵，然以告訴人縱
    有如上開證人林清山所證告訴人亦有罵被告「你們夫妻出去
    會被車撞，就像駱梨樹一樣斷頭」之語，然告訴人為前述之
    辱罵之語後，其侵害即已過去，被告回罵「你娘臭雞巴」之
    語，實無從制止告訴人所為言語之侵害，僅係對告訴人所為
    不堪之言詞所為之報復行為，自難主張有何防衛權之存在，
    即與正當防衛之要件不符，應予敘明。
  (三)綜上，被告上開辯解，係卸責之詞，不足採信。本件事證明
    確，被告犯行堪以認定，應依法論科。
二、按刑法上之公然侮辱罪，祗須侮辱行為足使不特定人或多數
    人得以共見共聞，即行成立（院字第2033號解釋參照）。本
    件被告在不特定多數人得以共見共聞之廟口市場，以前述不
    雅言語予以辱罵，衡情已使告訴人余邵寶貴難堪受辱，足以
    貶損告訴人之社會評價，故核被告所為，係犯刑法第309條
    第1項之公然侮辱罪。爰審酌被告與告訴人因毀損刑事案件
    而起爭執，交惡已久，本件係告訴人余邵寶貴先出惡言，被
    告一時衝動始出口辱罵告訴人等情，並考量其行為時所受刺
    激、手段、生活狀況等一切情狀，量處如主文所示之刑，並
    諭知易服勞役之折算標準，以示懲儆。
據上論斷，應依刑事訴訟法第299條第1項前段，刑法第309條第1
項、第42條第3項前段，刑法施行法第1條之1第1項、第2項前段
，判決如主文。
本案經檢察官楊書琴到庭執行職務。
中    華    民    國   100    年    9     月    30    日
                        刑事第九庭    法  官  黃堯讚
以上正本證明與原本無異
如不服本判決應於收受本判後10日內向本院提出上訴書狀，並應
敘述具體理由。其未敘述上訴理由者，應於上訴期間屆滿後20日
內向本院補提理由書狀（均須按他造當事人之人數附繕本）「切
勿逕送上級法院」。
                                      書記官  許雅華
中    華    民    國   100    年    9     月    30    日
附錄本案論罪科刑法條全文：
中華民國刑法第309條
（公然侮辱罪）
公然侮辱人者，處拘役或 3 百元以下罰金。
以強暴犯前項之罪者，處 1 年以下有期徒刑、拘役或 5 百元以
下罰金。